臺灣桃園地方法院刑事判決
110年度易字第388號
110年度易字第667號
公  訴  人  臺灣桃園地方檢察署檢察官
被      告  張仁凱

                    籍設新竹縣○○鄉○○路000號（新竹○○○○○○○○○）

            王佑群



上列被告因竊盜等案件，經檢察官提起公訴（109年度偵字第613
2號）及追加起訴（110年度偵緝字第425、426、427號），本院
判決如下：
    主  文
一、張仁凱犯如附表所示之罪，分處如附表所示之刑。得易科罰
    金部分，應執行有期徒刑捌月，如易科罰金，以新臺幣壹仟
    元折算壹日；不得易科罰金部分，應執行有期徒刑壹年捌月
    。
    扣案之螺絲起子1支、板手2支、麥克筆1支均沒收；未扣案
    如附表沒收欄所示之物均沒收之，於全部或一部不能沒收或
    不宜執行沒收時，追徵其價額。
二、王佑群無罪。
    事  實
一、（一）張仁凱基於行使偽造特種文書之犯意，於民國108年1
    0月16日上午8時許，使用其所有之板手2支，將某真實姓名
    年籍不詳之成年人所偽造之車牌號碼000–JQE號車牌，懸掛
    在車牌號碼000–1810號之普通重型機車而行使之，足以生損
    害於交通監理機關對於機車牌照管理之正確性。（二）張仁
    凱於108年11月7日上午10時10分許，騎乘上開機車行經桃園
    市○○區○○路00號前，見鍾惠玲停放在該處之車牌號碼000-00
    00號自小客貨車內有財物，另意圖為自己不法之所有，持其
    所有客觀上足對人之生命、身體、安全構成威脅，具有危險
    性之螺絲起子1支，擊破該自小客貨車右前車窗，竊取鍾惠
    玲所有放置在車內之皮夾1只及現金新臺幣（下同）30萬元
    ，得手後騎車離去。
二、（一）張仁凱與某真實姓名年籍不詳之成年男子共同基於行
    使偽造特種文書之犯意聯絡，於108年12月20日某時，在新
    北市○○區○○路000巷0號鐵工廠，由該成年男子使用前揭張仁
    凱所有之板手2支，將偽造之車牌號碼000–PJM號車牌懸掛在
    車牌號碼000–1890號普通重型機車後，騎乘該機車搭載張仁
    凱外出而行使之，足以生損害於真正持用車牌號碼000–PJM
    號車牌之曾佳虹及交通監理機關對於機車牌照管理之正確性
    。（二）張仁凱搭乘該成年男子騎乘之上開機車於同日下午
    2時38分許，行經桃園市蘆竹區大竹路大竹郵局前，見黃建
    勳手持紙袋，其2人竟共同基於意圖為自己不法所有之犯意
    聯絡，乃騎車尾隨黃建勳駕駛之車牌號碼000–0890號自用小
    客車，於同日下午2時45分許，見黃建勳將車停放在桃園市○
    ○區○○街000號前，遂由該成年男子持前開張仁凱所有之螺絲
    起子1支，擊破自用小客車副駕駛座車窗，竊取車內黃建勳
    所有之包包1個（內有現金1萬3,000元、身分證、健保卡及
    信用卡），張仁凱則在旁把風，2人得手後騎車逃逸。
三、（一）張仁凱基於行使偽造特種文書之犯意，於109年1月3
    日前2、3日某時，在新北市○○區○○路000巷0號，以其所有之
    麥克筆偽造車牌號碼000–KJX號車牌，而於109年1月3日某時
    ，使用前揭其所有之板手2支，將該偽造之車牌懸掛在不知
    情之莊宥宜所有之車牌號碼000–5197號普通重型機車而行使
    之，足以生損害於交通監理機關對於機車牌照管理之正確性
    。（二）張仁凱另意圖為自己不法之所有，於109年1月3日
    上午11時49分許，騎乘上開機車攜帶前揭其所有之螺絲起子
    1支，在桃園市○○區○○路000號「臺灣中小企業銀行南崁分行
    」前，見蘇榮輝手持紙袋步出銀行，乃尾隨蘇榮輝駕駛之車
    牌號碼000–2653號自用小客貨車，其於同日上午11時50分許
    ，見蘇榮輝將該車停放在桃園市○○區○○路0段00號旁，遂持
    前揭螺絲起子擊破該車副駕駛座車窗，竊取蘇榮輝置於車內
    紙袋中之現金20萬元，得手後騎車逃逸。嗣員警於109年1月
    19日下午3時許，在新北市鶯歌區二甲路二甲路橋下執行搜
    索，扣得上開張仁凱所有供其犯罪所用之螺絲起子1支、板
    手2支及麥克筆1支而查獲。
四、案經鍾惠玲訴由桃園市政府警察局大園分局及黃建勳、蘇榮
    輝訴由桃園市政府警察局蘆竹分局報告臺灣桃園地方檢察署
    檢察官偵查起訴。
    理  由
壹、追加起訴程序部分：
    按數人共犯一罪或數罪者，為相牽連之案件；於第一審辯論
    終結前，得就與本案相牽連之犯罪或本罪之誣告罪，追加起
    訴，刑事訴訟法第7條第1項第2款、第265條第1項分別定有
    明文。查被告王佑群因偽造文書案件，經檢察官提起公訴繫
    屬於本院，嗣檢察官認被告張仁凱與前經起訴之被告王佑群
    共同行使偽造車牌，屬數人共犯1罪之相牽連犯罪，於本院
    言詞辯論終結前，追加起訴，應屬合法，本院自得合併審理
    ，合先敘明。
貳、有罪（即被告張仁凱）部分
一、證據能力：
（一）被告張仁凱及檢察官就本判決所引用被告以外之人於審判
      外之言詞或書面陳述，均未於言詞辯論終結前聲明異議，
      本院審酌上開證據作成時之情況，認以之作為證據應屬適
      當，依刑事訴訟法第159條之5規定，該等證據自均有證據
      能力。
（二）本院所引用非供述證據部分，並無證據證明係公務員違背
      法定程序所取得，依刑事訴訟法第158條之4反面解釋，即
      具證據能力。
二、認定犯罪事實所憑證據及理由：　　
（一）訊據被告張仁凱對於前揭犯罪事實坦承不諱，並有以下補
      強證據可資佐證：
  １、證人即告訴人鍾惠玲於警詢時證稱：其於事實欄一（二）
      所示時、地，遭竊走財物等語。
  ２、證人即告訴人黃建勳於警詢時證稱：其於事實欄二（二）
      所示時、地，遭竊走財物等語。　　　
  ３、證人曾佳虹於警詢時證稱：懸掛其所有車牌號碼000–PJM號
      車牌之機車，並非其所有之機車，且該機車所懸掛之車牌
      亦非其車牌等語。
  ４、證人即告訴人蘇榮輝於警詢時證稱：其於事實欄三（二）
      所示時、地，遭竊走財物等語。　　　
  ５、刑案及監視器翻拍照片共5張：被告張仁凱騎乘懸掛事實欄
      一（一）所示之偽造車牌，在事實欄一（二）所示時、地
      竊取財物之事實。
  ６、刑案及監視器翻拍照片共70張：被告張仁凱騎乘懸掛事實
      欄二（一）所示之偽造車牌，在事實欄二（二）所示時、
      地竊取財物之事實。
  ７、刑案及監視器翻拍照片共55張：被告張仁凱騎乘懸掛事實
      欄三（一）所示之偽造車牌，在事實欄三（二）所示時、
      地竊取財物之事實。
  ８、扣案螺絲起子1支、板手2支及麥克筆1支：被告張仁凱用以
      犯本案所使用之物。
（二）依上開補強證據，足認被告於本院審理中之自白與事實相
      符，是本案事證明確，被告犯行堪以認定，應依法論科。
三、論罪科刑：
（一）被告張仁凱竊取告訴人鍾惠玲所有財物之部分，係犯刑法
      第321條第1項第3款之攜帶兇器竊盜罪，起訴書誤載為刑
      法第320條第1項之竊盜罪，惟基本社會事實同一，爰變更
      起訴法條為刑法第321條第1項第3款之攜帶兇器竊盜罪（1
      10年度易字第667號卷第63頁）。
（二）核被告張仁凱所為，均係刑法第216條、第212條之行使偽
      造特種文書罪及第321條第1項第3款之攜帶兇器竊盜罪。
      被告張仁凱事實欄二（一）所示偽造車牌特種文書之低度
      行為，應為行使之高度行為所吸收，不另論罪。被告張仁
      凱就事實欄二（一）、（二）所載之行使偽造特種文書及
      攜帶兇器竊盜犯行，與某真實姓名年籍不詳之成年男子有
      犯意聯絡及行為分擔，為共同正犯。被告張仁凱所犯上開
      6罪，犯意各別，行為互殊，應予分論併罰。
（三）至追加起訴書雖認被告張仁凱本案犯行均應論以累犯，惟
      檢察官就被告張仁凱構成累犯之事實及應加重其刑之事項
      ，未具體指出相關證明方法，本院尚無從裁量本案是否因
      被告張仁凱構成累犯而應加重其刑，爰將被告張仁凱之前
      科紀錄列入刑法第57條第5款「犯罪行為人之品行」之量
      刑審酌事項。
（四）爰審酌被告張仁凱前因竊盜等案件，經法院裁定減刑後應
      執行有期徒刑11年3月確定，嗣因撤銷假釋後應執行殘刑3
      年11月又3日，復因偽造文書及竊盜案件，經法院判處有
      期徒刑8月、6月、1年（判3次）、4月（判2次）、8月、9
      月確定，有臺灣高等法院被告前案紀錄表在卷可佐，其正
      值青壯，竟將偽造之車牌懸掛於所騎乘之機車，或搭乘懸
      掛偽造車牌之機車，且不思以正途獲取金錢，持螺絲起子
      竊取財物，欠缺尊重他人財產權之觀念，法治觀念淡薄，
      破壞社會治安，所為實有不該，且未賠償告訴人鍾惠玲、
      黃建勳及蘇榮輝之損害，然其犯後坦承犯行，態度尚佳，
      並斟酌其自陳小學畢業之教育智識程度及家庭經濟狀況貧
      寒等等一切情狀，分別量處如主文所示之刑，並就行使偽
      造特種文書罪部分，均諭知易科罰金之折算標準，且分別
      就得易科罰金之有期徒刑、不得易科罰金之有期徒刑各定
      應執行之刑，暨就得易科罰金有期徒刑部分之應執行刑諭
      知如易科罰金之折算標準，以資懲警。
四、沒收：
（一）扣案之螺絲起子1支、板手2支及麥克筆1支，則係被告張
      仁凱所有供其為前開行使偽造特種文書及加重竊盜犯行所
      用之物，業經被告張仁凱供承在卷，應依刑法第38條第2
      項前段之規定宣告沒收。
（二）１、按犯罪所得，屬於犯罪行為人者，沒收之；於全部或
      一部不能沒收或不宜執行沒收時，追徵其價額；宣告犯罪
      所得之沒收或追徵，有過苛之虞、欠缺刑法上之重要性、
      犯罪所得價值低微，或為維持受宣告人生活條件之必要者
      ，得不宣告或酌減之，刑法第38條之1第1項前段、第3項
      、第38條之2第2項分別定有明文。２、經查：⑴被告所竊得
      如附表編號2、4、6沒收欄所示之物，均為被告犯罪所得
      ，未據扣案，亦未實際發還告訴人鍾惠玲、黃建勳及蘇榮
      輝，應依刑法第38條之1第1項前段、第3項之規定，均予
      以宣告沒收，並均諭知於全部或一部不能沒收或不宜執行
      沒收時，追徵其價額。⑵另被告所竊得事實欄二（二）所
      示未扣案之身分證、健保卡及信用卡部分，考量該等物品
      或為證明身分資格之個人專屬證件，或為塑膠貨幣，其等
      價值均非存在於物品之形體本身，倘告訴人黃建勳申請註
      銷並補發新證件、卡片，原證件及卡片即失去功用，是如
      對上開物品宣告沒收或追徵，實欠缺刑法上之重要性，爰
      依刑法第38條之2第2項規定，不予宣告沒收。
（三）至所扣被告張仁凱犯本案時所著之咖啡色外套1件，乃一
      般人日常生活所需，並無專供犯罪之特殊性，且不屬違禁
      物，爰不予宣告沒收。被告張仁凱所行使之偽造車牌3面
      ，均非違禁物，亦未扣案，是否存在而未滅失，無從證明
      ，為免執行之困難，爰不為沒收之諭知，附此敘明。
參、無罪（即被告王佑群）部分
一、公訴意旨略以：被告王佑群與張仁凱共同基於偽造特種文書
    之犯意聯絡，於109年1月3日某時，在被告王佑群位於新北
    市○○區○○路000巷0號（下稱尖山路101巷7號）之住處，由王
    佑群製作與機車號牌同規格之空白車牌，並提供1組車號予
    張仁凱，後由張仁凱以黑色麥克筆將空白車牌上畫上車牌號
    碼000–KJX號，以此方式偽造屬特種文書之車牌，隨後將偽
    造之車牌懸掛於不知情之莊宥宜所有之車牌號碼000–5197號
    普通重型機車，並由張仁凱騎乘該機車行駛於道路以行使該
    偽造車牌，足生損害於監理機關對於交通管理之正確性及偵
    查機關對於刑事訴追之正確性。因認被告王佑群涉犯刑法第
    216條、第212條之行使偽造特種文書罪嫌。
二、按被告未經審判證明有罪確定前，推定其為無罪；犯罪事實
    應依證據認定之，無證據不得認定犯罪事實；不能證明被告
    犯罪者，應諭知無罪之判決，刑事訴訟法第154條第1項、第
    2項及第301條第1項分別定有明文。又被告或共犯之自白，
    不得作為有罪判決之唯一證據，仍應調查其他必要之證據，
    以察其是否與事實相符，刑事訴訟法第156條第2項亦定有明
    文，其立法目的係以補強證據以擔保被告自白之真實性，而
    所謂補強證據，則指除該自白本身外，其他足以證明自白之
    犯罪事實具有相當真實性之證據而言。雖所補強者，並非以
    事實之全部為必要，但須因補強證據與自白之相互利用，而
    足使犯罪事實獲得確信者，始足當之。
三、檢察官認被告王佑群涉犯行使偽造特種文書罪嫌，無非係以
    共同被告張仁凱於警詢及偵查中之供述、證人莊宥宜於警詢
    及偵訊時之證述、監視器錄影畫面截圖照片、現場照片、扣
    案之王佑群格子襯衫、張仁凱所有之螺絲起子、扳手、麥克
    筆、外套，以及車牌號碼000–KJX、MXT–5197號重型機車車輛
    詳細資料報表各1份為其論據。
四、訊據被告王佑群堅詞否認有何犯行，辯稱：偽造之車牌號碼
    000–KJX號車牌係張仁凱一人所偽造，其沒有參與，也沒有
    提供空白車牌或車牌號碼000–KJX號車號給張仁凱等語。經
    查：
（一）證人即共犯張仁凱於警詢時證稱：其向被告王佑群要空白
      車牌，並要被告王佑群提供車牌號碼000–KJX號之車號，
      其再以麥克筆畫上車號，其竊得附表編號6所示之20萬元
      後，旋將斯時其所騎乘懸掛該偽造車牌之機車騎回尖山路
      101巷7號，並將該偽造車牌自該機車取下等語；於偵訊時
      證稱：其有一次在尖山路101巷7號，見有拆鐵皮屋所留下
      之鐵牌，其便向被告王佑群要了一塊鐵牌，而後其自己借
      工具偽造車牌，車號係其請被告王佑群在網路上找的，被
      告王佑群沒有問其為何要做車牌等語；於本院準備程序時
      證稱：其向被告王佑群要空白車牌用來偽造車牌號碼000–
      KJX號之車牌，斯時僅其與被告王佑群2人在場，且被告王
      佑群不知道其要偽造車牌，至於該車號係其自己拼湊的，
      不是被告王佑群找給其的，其偽造該車牌並懸掛以行使之
      行為與被告王佑群無關，係因被告王佑群將其趕出其承租
      位在尖山路101巷7號後方之貨櫃屋，其氣憤才會為前開警
      詢及偵訊時之陳述等語；於本院審理時先證稱：被告王佑
      群之工廠當時正在拆鐵皮屋，其向被告王佑群要了一塊鐵
      皮，但是是其自己剪鐵皮，且該偽造之車牌車號也係其自
      己上網找來的，因被告王佑群在桃園市政府警察局蘆竹分
      局（下稱蘆竹分局）製作筆錄時對其大呼小叫，其生氣才
      會於警詢時說被告王佑群提供該空白車牌及車號，後改證
      稱：其確有向被告王佑群要鐵皮，且斯時其有告知被告王
      佑群其要偽造車牌，車牌號碼000–KJX號之車號係被告王
      佑群所提供，當時僅其與被告王佑群2人在場等語。是證
      人張仁凱就被告王佑群究竟有無提供空白車牌，以及其所
      偽造車牌號碼000–KJX號之車號一事，前後證述不一，是
      其不利於被告王佑群之證言是否屬實，即非無疑。
（二）證人莊宥宜於警詢時證稱：謝俊鵬係其男友，其知道謝俊
      鵬、張仁凱及被告王佑群之前有一起去犯案，渠等犯竊盜
      案時騎乘之機車會換車牌，且渠等會自己作車牌，其不知
      道渠等去哪裡犯案，其曾看過被告王佑群在尖山路101巷7
      號工廠內切車牌等語；於偵訊時證稱：張仁凱與被告王佑
      群均係其男友謝俊鵬之友人，其曾看過被告王佑群在尖山
      路101巷7號工廠內切車牌，也看過張仁凱在同一地點用油
      漆畫車牌，但其沒有多問，其沒有見過張仁凱或被告王佑
      群用麥克筆畫車牌等語。是證人莊宥宜雖證稱謝俊鵬、張
      仁凱、被告王佑群犯竊盜案時騎乘之機車會換車牌，其曾
      見被告王佑群在尖山路101巷7號工廠內切車牌，張仁凱在
      同一地點用油漆畫車牌，然依證人莊宥宜證述之內容，無
      法證明其見到被告王佑群切車牌，以及張仁凱用油漆畫車
      牌時，被告王佑群與張仁凱係在偽造車牌號碼000–KJX號
      之車號。況縱使證人張仁凱於本院審理時曾證稱：其向被
      告王佑群要鐵皮時，便有告知被告王佑群其要偽造車牌，
      且車牌號碼000–KJX號之車號係被告王佑群所提供，惟證
      人張仁凱同時亦證稱斯時僅其與被告王佑群2人在場，業
      如前述，從而，自難憑證人莊宥宜前開之證述遽為不利被
      告王佑群之認定。
（三）１、而觀之卷附監視器錄影畫面截圖照片及現場照片，乃
      懸掛偽造車牌號碼000–KJX號車牌之機車，於109年1月3日
      係自新北市鶯歌區駛至桃園市，而告訴人蘇榮輝在銀行提
      款後，遭騎乘懸掛該偽造車牌之機車騎士尾隨其駕駛之車
      輛，該騎士並在告訴人蘇榮輝停車後，竊取告訴人蘇榮輝
      車內財物後騎車離去之畫面，自無法證明被告王佑群確有
      與張仁凱共同偽造該車牌，而由張仁凱騎乘懸掛該偽造車
      牌之機車以行使之事實。２、至於扣案張仁凱所有之螺絲
      起子、扳手、麥克筆，係張仁凱用以犯附表所示行使偽造
      特種文書及加重竊盜犯行所用之物，而扣案張仁凱所有之
      外套，則係張仁凱犯附表編號6之加重竊盜犯行所著之衣
      物，已於前述，自難用以證明被告王佑群確有偽造車牌號
      碼000–KJX號車牌，復交由張仁凱懸掛以行使之事實。３、
      車牌號碼000–KJX、MXT–5197號重型機車車輛詳細資料報表
      ，僅能證明所偽造車牌號碼000–KJX號車牌之持用人係陳思
      齊，而張仁凱騎乘懸掛該偽造車牌之機車，實際上係車牌
      號碼000–5197號重型機車車主莊宥宜所有。４、扣案被告王
      佑群所有之格子襯衫，係與涉及另一起108年12月11日竊
      盜案件之涉案人所穿著之衣服相符（109年度偵字第6132
      號卷第35、53頁），與本案無涉。５、由上可知，無法以
      上開證據，逕為不利被告王佑群之認定。
（四）綜上所述，證人即共犯張仁凱於警詢及偵訊中不利於被告
      王佑群之供述，別無其他補強證據擔保證人張仁凱供述內
      容真實性之情形下，自無法僅憑該不利供述，為認定被告
      王佑群犯罪之唯一證據。此外，復查無其他積極證據足證
      被告王佑群有何偽造、行使特種文書犯行，尚無從說服本
      院形成被告王佑群有罪之心證，揆諸前揭說明，自應諭知
      被告王佑群無罪之判決。
肆、依刑事訴訟法第299條第1項前段、第300條、第301條第1項
    ，判決如主文。
本案經檢察官賴瀅羽提起公訴及追加起訴，檢察官洪鈺勛到庭執
行職務。　　
中　　華　　民　　國　　111 　年　　6 　　月　　10　　日
                  刑事第十三庭    法　官　王兆琳
以上正本證明與原本無異。
如不服本判決，應於判決送達後20日內向本院提出上訴書狀，並
應敘述具體理由，未敘述上訴理由者，應於上訴期間屆滿後20日
內向本院補提理由書（均須按他造當事人之人數附繕本），切勿
逕送上級法院。
告訴人不服本判決，應具備理由請求檢察官上訴，上訴期間之計
算係以檢察官收受判決正本之日期為準。
                                  書記官　鄭哲霖
中　　華　　民　　國　　111 　年　　6 　　月　　10　　日
附錄論罪科刑法條全文： 
刑法第212條
偽造、變造護照、旅券、免許證、特許證及關於品行、能力、服
務或其他相類之證書、介紹書，足以生損害於公眾或他人者，處
1年以下有期徒刑、拘役或9000元以下罰金。
刑法第216條
行使第210條至第215條之文書者，依偽造、變造文書或登載不實
事項或使登載不實事項之規定處斷。
刑法第321條
犯前條第1項、第2項之罪而有下列情形之一者，處6月以上5年以
下有期徒刑，得併科50萬元以下罰金：
一、侵入住宅或有人居住之建築物、船艦或隱匿其內而犯之。
二、毀越門窗、牆垣或其他安全設備而犯之。
三、攜帶兇器而犯之。
四、結夥3人以上而犯之。
五、乘火災、水災或其他災害之際而犯之。
六、在車站、港埠、航空站或其他供水、陸、空公眾運輸之舟、
    車、航空機內而犯之。
前項之未遂犯罰之。

附表：
編號 事實  起訴書犯罪事實編號 罪名及宣告刑 沒收 〔新臺幣（下同）〕 1 事實欄一（一）  起訴書犯罪事實一（一） 張仁凱犯行使偽造特種文書罪，處有期徒刑4月，如易科罰金，以新臺幣1000元折算1日。  2 事實欄一（二）  起訴書犯罪事實一（一） 張仁凱犯攜帶兇器竊盜罪，處有期徒刑11月。 皮夾1只及30萬元。 3 事實欄二（一）  起訴書犯罪事實一（二） 張仁凱共同犯行使偽造特種文書罪，處有期徒刑4月，如易科罰金，以新臺幣1000元折算1日。  4 事實欄二（二）  起訴書犯罪事實一（二） 張仁凱共同犯攜帶兇器竊盜罪，處有期徒刑9月。 包包1個及1萬3,000元。 5 事實欄三（一）  起訴書犯罪事實一（三） 張仁凱犯行使偽造特種文書罪，處有期徒刑4月，如易科罰金，以新臺幣1000元折算1日。  6 事實欄三（二）  起訴書犯罪事實一（三） 張仁凱犯攜帶兇器竊盜罪，處有期徒刑10月。 20萬元。